臺灣基隆地方法院刑事判決　　　　　　　100年度訴字第840號
公　訴　人　臺灣基隆地方法院檢察署檢察官
被　　　告　陳正宗
上列被告因違反毒品危害防制條例案件，經檢察官提起公訴（10
0 年度毒偵字第2205號），被告並為有罪陳述，本院合議庭乃裁
定由受命法官獨任以簡式審判程序進行審理，並判決如下：
    主  文
陳正宗施用第二級毒品，累犯，處有期徒刑月；又施用第一級
毒品，累犯，處有期徒刑柒月。應執行有期徒刑玖月。
    事  實
一、前案紀錄：
  (一)陳正宗前因初犯施用毒品案件，經觀察、勒戒後，認無繼續
    施用毒品傾向而經釋放出所，並由臺灣臺北地方法院檢察署
    檢察官於民國87年12月8 日，以87年度偵字第24207 號為不
    起訴處分確定。
  (二)其後，又分別因(甲)於前揭(一)所述之觀察、勒戒執行完畢經釋
    放出所以後之五年以內，再犯施用毒品案件（二犯施用毒品
    案件），經觀察、勒戒後，認有繼續施用毒品之傾向，經法
    院裁定強制戒治（俟90年2 月12日始因完成毒癮戒斷療程而
    經釋放出所），並經本院於88年12月30日，以88年度易字第
    650 號判決有期徒刑八月、五月，應執行有期徒刑一年確定
    ；(乙)三犯施用毒品案件（其強制戒治則與二犯施用毒品案件
    之戒治處分合併執行），經本院於89年11月30日，以89年度
    訴字第706 號判決有期徒刑十月、五月，應執行有期徒刑一
    年二月確定。所犯(甲)(乙)二案則經依序發監而後合併計算執行
    期間，91年10月9 日假釋出監，92年3 月2 日假釋付保護管
    束期滿而未經撤銷，其未執行之刑，以已執行論（惟之於本
    案而言，則不構成累犯）。
  (三)嗣復分別因(丙)犯搶奪案件，經臺灣士林地方法院於93年8 月
    9 日，以93年度訴字第97號判決有期徒刑一年六月確定；(丁)
    四犯施用毒品案件，經臺灣桃園地方法院於94年6 月30日，
    以94年度訴字第1040號判決有期徒刑十一月、六月，應執行
    有期徒刑一年三月確定（嗣復經同院於96年7 月16日，以96
    年度聲減字第380 號裁定減為有期徒刑五月十五日、三月，
    應執行有期徒刑七月又十五日確定）。所犯(丙)(丁)二案亦經依
    序發監而後合併計算執行期間，再經檢察官指揮而於96年7
    月16日赦免餘刑經釋放出監（構成累犯）。
  (四)其後，又分別因(戊)犯竊盜案件，經本院於98年3 月27日，以
    97年度易字第764 號判決有期徒刑一年確定；(己)五犯施用毒
    品案件，經本院於98年2 月25日，以98年度訴字第86號判決
    有期徒刑七月確定；(庚)六犯施用毒品案件，經本院於98年6
    月30日，以98年度訴字第515 號判決有期徒刑七月確定。所
    犯(戊)(己)(庚)三案則經合併定刑為有期徒刑二年（本院98年度聲
    字第1018號裁定），99年11月26日假釋出監，100 年5 月6
    日假釋付保護管束期滿而未經撤銷，其未執行之刑，以已執
    行論（構成累犯）。
二、本案事實：
    陳正宗猶不思戒除毒癮，復基於施用第二級毒品甲基安非他
    命之犯意，於100 年9 月10日晚間7 時，在其住處即新北市
    ○○區○○街49號4 樓，將甲基安非他命置於鋁箔紙上燒烤
    使生霧化白煙再以口鼻吸食，藉以施用第二級毒品甲基安非
    他命1 次。其後，復萌生施用第一級毒品海洛因之犯意，於
    同日晚間8 時，在上址住處，將稀釋後之海洛因置入注射針
    筒再持以施打，藉以施用第一級毒品海洛因1 次。乃為警於
    100 年9 月12日上午11時57分通知到場採尿送驗，結果呈嗎
    啡（海洛因代謝後尿液檢出成份）、安非他命暨甲基安非他
    命陽性反應。
三、案經新北市政府警察局瑞芳分局移送臺灣基隆地方法院檢察
    署檢察官偵查起訴。
    理  由
壹、程序事項
    本案被告陳正宗所犯者非為死刑、無期徒刑、最輕本刑為三
    年以上有期徒刑之罪或高等法院管轄之第一審案件，其於準
    備程序進行中，先就被訴事實為有罪之陳述，經告知其簡式
    審判程序之旨，並聽取公訴人、被告之意見後，本院業已依
    刑事訴訟法第二百七十三條之一第一項規定，裁定由受命法
    官獨任以簡式審判程序進行本案之審理。
貳、實體事項
一、前揭事實業據被告陳正宗於本院審理時坦承在卷；且被告經
    通知到場而採集之尿液檢體，經送請臺灣檢驗科技股份有限
    公司以氣相層析質譜儀法為確認檢驗之結果，呈嗎啡（海洛
    因代謝後尿液檢出成份）、安非他命暨甲基安非他命陽性反
    應，此亦有臺灣檢驗科技股份有限公司100 年9 月30日UL/2
    011/00000000號濫用藥物檢驗報告1 份，暨足與上開檢驗報
    告相對應之尿液檢體對照表1 件在卷可憑；參之以酵素免疫
    分析或薄層定性分析等方式為初步篩檢者，檢驗結果雖有相
    當程度偽陽性之可能，然以氣（液）相層析、質譜分析之儀
    器為交叉確認者，檢驗結果出現偽陽性之機率則極低，因而
    具有公信力，核足為對涉嫌人不利之認定；尤以「毒品施用
    後於尿液、血液中可檢出之最大時限，與施用劑量、施用頻
    率、施用方式、施用者飲水量之多寡、個人體質、代謝情況
    、檢體收集時間點及所用檢測方法之靈敏度等因素有關，因
    個案而異。依據Clarke's Isolation Identification of D
    rugs第二版記載，血液中藥物之半衰期（濃度減半所需時間
    ）分別為古柯鹼0.7-1.5 小時、海洛因3 分鐘（其代謝物為
    嗎啡2-3 小時）、嗎啡2-3 小時、大麻20-36 小時、安非他
    命12小時（當尿液偏酸性時，為4-8 小時）、甲基安非他命
    9 小時、Ketamine2-4 小時，而MDMA約8.49小時。一般於尿
    液中可檢出之最大時限，古柯鹼為施用後1-4 天、海洛因2-
    4 天、嗎啡2-4 天、大麻1-10天、安非他命1-4 天、甲基安
    非他命1-5 天、MDMA1-4 天、MDA 1-4 天、Ketamine2-4 天
    。」此復曾經行政院衛生署藥物食品檢驗局以92年7 月23日
    管檢字第0920005609號函釋在案。勾稽以觀，足見被告於本
    院審理時之任意性自白，與事實相符，堪可採信。再者，被
    告查有如本判決事實欄一所載施用毒品之前案紀錄。觀諸卷
    附臺灣高等法院被告前案紀錄表所載內容即明。從而，本案
    事證明確，參照最高法院97年9 月9 日97年度第5 次刑事庭
    會議二決議意旨、97年度臺非字第540、585號、98年度臺非
    字第127、211號暨99年度臺非字第216 號判決意旨，被告於
    初犯施用毒品案件之五年以內，再犯施用毒品之犯行，堪可
    認定，應依法論科。
二、論罪科刑：
  (一)查海洛因、安非他命類分別係毒品危害防制條例所列管之第
    一級、第二級毒品，此為該條例第二條第二項第一款、第二
    款所明定。按犯毒品危害防制條例第十條之罪（施用毒品罪
    ）者，檢察官應聲請法院裁定，令被告入勒戒處所觀察、勒
    戒，經勒戒處所陳報，認受觀察、勒戒人無繼續施用毒品傾
    向者，應即釋放，並為不起訴之處分；認有繼續施用毒品傾
    向者，即應聲請法院裁定令入戒治處所強制戒治，俟強制戒
    治期滿釋放，再為不起訴之處分。惟依上揭規定觀察勒戒或
    強制戒治執行完畢釋放後，五年內再犯毒品危害防制條例第
    十條之罪（施用毒品罪）者，檢察官即應依法追訴，毒品危
    害防制條例第二十條第一項、第二項、第二十三條第二項分
    別定有明文。
  (二)核被告於初犯施用毒品案件以後之五年以內，再犯施用第一
    級毒品海洛因、第二級毒品甲基安非他命之行為如本判決事
    實欄二之所載，各係犯毒品危害防制條例第十條第一項之施
    用第一級毒品罪及同條第二項之施用第二級毒品罪。被告施
    用毒品先、後持有第一級毒品海洛因、第二級毒品甲基安非
    他命之低度行為，各應分別為施用第一級、第二級毒品之高
    度行為所吸收，均不另論罪。
  (三)查起訴書雖誤繕被告施用第二級毒品之時間，然此業據蒞庭
    檢察官於未變動其社會基本事實同一性之前提下，當庭更正
    如本判決事實欄之所載，此有本院審判筆錄在卷可稽；核此
    更正範圍，亦無礙於原起訴所特定之事實。本於檢察一體之
    原則，本院當以蒞庭檢察官所到庭更正者，為起訴所指被告
    施用第二級毒品之犯罪時間。
  (四)被告所犯上開二罪，犯意各別，行為互殊，應予分論併罰。
  (五)被告查有如本判決事實欄一(三)(四)所載之犯罪科刑及刑之執行
    情形，此有臺灣高等法院被告前案紀錄表在卷可考。乃於前
    案有期徒刑執行完畢或受一部之執行而赦免後，五年以內，
    故意再犯本起最重本刑有期徒刑以上之罪，為累犯，應依刑
    法第四十七條第一項規定，就其所犯各罪分別加重其刑。
  (六)本院審酌被告犯罪之動機、吸食頻率、曾有施用毒品之前科
    仍不知戒除，兼以被告犯後坦承犯行而表悛悔之犯後態度，
    及其本案所為雖對己身健康戕害甚鉅，然其究非可與侵害他
    人法益之犯罪行為等量齊觀，尤以之於此類「施用毒品」之
    行為人而言，毒品危害防制條例之立法目的亦非重在嚴懲，
    而係重在彼等「病患性」行為之矯治等一切情狀，分別量處
    如主文所示之刑，併定其應執行之刑。
據上論斷，應依刑事訴訟法第二百七十三條之一第一項、第二百
九十九條第一項前段，毒品危害防制條例第二十三條第二項、第
十條第一項、第二項，刑法第十一條前段、第四十七條第一項、
第五十一條第五款，判決如主文。
本案經檢察官林明志到庭執行職務。
中    華    民    國   100    年    11    月    18    日
                  刑事第五庭法  官  王慧惠
以上正本證明與原本無異。
如不服本判決應於收受送達後10日內向本院提出上訴書狀，並應
敘述具體理由；其未敘述上訴理由者，應於上訴期間屆滿後20日
內向本院補提理由書(均須按他造當事人之人數附繕本)「切勿逕
送上級法院」。
中    華    民    國   100    年    11    月    18    日
                            書記官  王一芳
附錄論罪法條：
毒品危害防制條例第10條第1 項、第2 項
施用第一級毒品者，處6 月以上5 年以下有期徒刑。
施用第二級毒品者，處3 年以下有期徒刑。